臺灣屏東地方法院民事判決　　　　　　　 94年度勞訴字第8號
原　　　告　丙○○
訴訟代理人　丁○○○
被　　　告　震宏工業股份有限公司
法定代理人　甲○○
訴訟代理人　乙○○
上列當事人間給付退休金事件，本院於民國94年12月19日言詞辯
論終結，判決如下：
    主  文
被告應給付原告新台幣肆拾貳萬玖仟元，及自民國九十四年八月
二十二日起至清償日止，按週年利率百分之五計算之利息。
原告其餘之訴駁回。
訴訟費用由被告負擔。
本判決原告勝訴部分，得假執行。但被告如於執行標的物拍定、
變賣前，以新台幣肆拾貳萬玖仟元為原告預供擔保，得免為假執
行。
原告其餘假執行之聲請駁回。
    事實及理由
一、按訴之變更或追加，非經他造同意，不得為之，但民事訴訟
    法第255 條第1 項第2 款至第6 款情形，不在此限。經查，
    本件原告原起訴請求被告給付新台幣（下同）693,000 元及
    自民國94年7 月12日起至清償日止按週年利率5 ％計算之利
    息，其起訴狀繕本送達被告後，原告將請求金額減縮為429,
    000 元及自94年7 月12日起至清償日止按週年利率5 ％計算
    之利息，依據上開說明，並無不合，應予准許。
二、原告主張：原告自73年7 月22日起至76年2 月20日、81年8
    月17日起至83年10月22日、83年11月17日起至94年7 月21日
    ，均任職被告公司擔任生產線作業員，迄94年7 月21日被告
    公司通知退保之際，任職被告公司之工作年資共計15年又16
    3 日，詎被告公司竟於94年7 月11日通知原告不用來上班，
    強制原告離職，且未給付退休金，原告乃於94年8 月間向屏
    東縣政府社會局聲請勞資調解，惟被告公司拒不出席。原告
    （31年1 月28日生）退保之際，年滿60歲，工作已達15年，
    符合勞動基準法第53條、第54條規定退休條件，因第1 段工
    作年資依勞動基準法第10條規定無法合併計算，故在被告公
    司之工作年資僅12年10月9 日，原告退保前最近6 個月平均
    薪資為16,500元，依同法第55條規定退休金之給與標準，12
    年10月9 日之工作年資應給與26個基數之退休金。於本院聲
    明：(一)被告應給付原告429,000 元及自94年7 月12日起至清
    償日止按週年利率5 ％計算之利。(二)願供擔保請准宣告假執
    行。
三、被告則以：原告於94年7 月中旬向被告表示要離職並請領老
    年給付，經被告向勞保局查詢得知勞工須離職後始得請領老
    年給付，被告將上開訊息轉告原告，原告乃於94年7 月21日
    向被告表示要離職，並填寫離職申請書，被告並未強制原告
    退休，亦未告知原告不用上班。又原告斷斷續續工作，進出
    被告公司多次，其工作年資已經中斷，並無15年之退休年資
    ，自無勞動基準法第53條之適用等語，資為抗辯。
四、原告主張其31年1 月28日生，自73年7 月22日起至76年2 月
    20日、81年8 月17日起至83年10月22日、83年11月17日起至
    94年7 月21日，皆任職被告公司擔任生產線作業員，迄94年
    7 月21日被告公司通知退保之際，已年滿60歲，並工作達15
    年又163 日，因第1 段工作年資依法不能合併計算，故在被
    告公司之工作年資僅12年10月9 日，退保前最近6 個月平均
    薪資為16,500元之事實，業據原告提出與其所述相符之勞工
    保險投保資料表、勞工保險局核定通知書為證（本院卷第4
    至5 頁），並經本院調取勞工保險局被保險人投保資料查詢
    單1 紙核閱無誤（本院卷第18頁），且為被告所不爭執（本
    院卷第60頁），堪信為真實。被告則以前開前詞置辯，是本
    件所應審究者為：原告是否符合勞動基準法第53條、第54條
    之退休條件？如是，可請領退休金為何？茲論述如下。
五、原告是否符合勞動基準法第53條、第54條之退休條件？
  (一)按勞工有左列情形之一者，得自請退休：工作15年以上年
    滿55歲者。工作25年以上者。又勞工非有左列情形之一者
    ，雇主不得強制其退休：年滿60歲者。心神喪失或身體
    殘廢不堪勝任工作者。勞動基準法第53、54條分別定有明文
    。次按勞動契約關係中勞雇雙方之義務，勞工方面為提供勞
    務與忠誠義務，雇主方面則為給付報酬與保護照顧義務，且
    雇主之保護照顧義務應包括使勞工於退休後享有相當品質之
    生活在內，而勞動基準法所定雇主應給付退休金之義務即本
    於雇主之此等保護照顧義務而來，亦即勞工於勞動契約終止
    之際，如符合勞動基準法第53條或第54條所定退休要件者，
    即得請求雇主給付退休金，雇主不得以資遣方式辦理，至勞
    動契約終止原因究竟為何，及究由雇主或勞工主動表示終止
    勞動契約，則非所問，內政部（74）台內勞字第298989號函
    意旨參照。
  (二)查本件勞動契約退保終止之際，原告已年滿60歲，工作達15
    年，此有勞工保險投保資料表附卷可稽，依據上開說明，原
    告顯已符合法定自請退休要件。被告雖辯稱原告未達15年之
    退休年資云云，然查，原告僅係向被告請求退休金之工作年
    資未達15年，並非工作未滿15年，如依被告見解，勞工豈非
    要在同一公司工作長達15年始得領取退休金？其上開所辯，
    當屬無據。本件原告自81年8 月17日起至83年10月22日及自
    83年11月17日起至94年7 月21日，皆任職被告公司，此部分
    之工作年資，自得適用勞動基準法之規定，請求被告給付退
    休金。
  (三)被告雖抗辯其未強制原告離職或退休，並提出原告按捺指印
    之離職申請書1 紙為證（本院卷第38頁）。惟查，原告並不
    識字，亦無法書寫自己之姓名等情，業據其提出戶籍登記簿
    1 紙為證，並經本院電詢屏東縣政府社會局調解委員主席陳
    麗華證述明確，有公務電話記錄單1 份在卷可按，應堪信實
    。又原告主張被告僅告知原告按捺上開離職申請書始可請領
    老年給付，並未告知此舉將造成離職或退休，亦未提及可請
    領退休金等情，雖為被告否認，然原告既已符合法定自請退
    休要件，得隨時申請退休，業如上述，豈有僅為領取老年給
    付而任意拋棄退休金之理？參酌原告教育程度不高且不識字
    一節，益徵被告係利用原告之不知，趁其欲請領老年給付之
    際而令其按捺離職申請書。
  (四)綜上，被告於終止勞動契約之際，並未告知原告有關勞動基
    準法自請退休之規定，原告業於本院審理時表示不要回去工
    作，足徵其確有自請退休之意，揆諸前揭說明，原告已符合
    法定自請退休條件，從而，原告主張於兩造勞動契約終止後
    ，對被告行使退休金給付請求權，誠屬有據，應予准許。至
    被告辯稱原告係自行離職，無勞動基準法第53條適用云云，
    尚非可取。
六、原告可請領退休金為何？
  (一)按定期契約屆滿後或不定期契約因故停止履行後，未滿3個
    月而訂定新約或繼續履行原約時，勞工前後工作年資，應合
    併計算，勞動基準法第10條定有明文。次按勞工退休金之給
    與標準如左：一、按其工作年資，每滿1 年給與兩個基數。
    但超過15年之工作年資，每滿1 年給與1 個基數，最高總數
    以45個基數為限。未滿半年者以半年計；滿半年者以1 年計
    。勞動基準法第55條第1 項第1 款定有明文。
  (二)原告主張自73年7 月22日起至76年2 月20日、81年8 月17日
    起至83年10月22日、83年11月17日起至94年7 月21日，皆任
    職被告公司，因第1 段工作年資不能合併計算，故在被告公
    司之工作年資僅12年10月9 日，退保前最近6 個月平均薪資
    為16,500元之事實，業據原告提出與其所述相符之勞工投保
    資料查詢單附卷可憑，並為被告所不爭執，堪以採信，故依
    據上開規定，原告之工作年資應以13年計，其可得請求之積
    數即為26個基數，故被告應給付原告之退休金為429,000 元
    （計算式：16,500x26=429,000）。
七、按雇主應給付之勞工退休金應自勞工退休之日起30日內給付
    之，勞動基準法施行細則第29條第1 項定有明文。又遲延之
    債務，以支付金錢為標的者，債權人得請求依法定利率計算
    之遲延利息；應付利息之債務，其利率未經約定，亦無法律
    可據者，週年利率為百分之五，民法第233 條第1 項前段及
    第203 條分別定有明文。本件原告退休日為94年7 月21日，
    有勞保局投保資料查詢單在卷可憑，是被告依上開規定，應
    於94年8 月22日起負遲延責任，是原告請求被告給付退休金
    429,000 元及自94年8 月22 日起至清償日止，按週年利率5
    ％計算之利息，核屬正當，應予准許，逾此部分利息之請求
    ，即屬無據，應予駁回。
八、本件所命給付金額未逾50萬元，依民事訴訟法第389 條第1
    項第5 款之規定，本院應職權宣告假執行，兩造均陳明願供
    擔保，請准宣告假執行或免為假執行，惟就原告勝訴部分，
    本院職權宣告假執行，原告此部分之聲請即無必要，本院並
    酌定相當之擔保金額，准被告免為假執行，至原告敗訴部分
    ，其假執行之聲請已失所附麗，應併予駁回。
九、本件事證已臻明確，兩造其餘攻擊防禦方法及未經援用之證
    據，經本院斟酌後，認均不足以影響判決之結果，無逐一論
    駁之必要。
十、據上論結，本件原告之訴為一部有理由，一部無理由，依民
    事訴訟法第79條、第389 條第1 項第5 款、第392 條，判決
    如主文。
中　　華　　民　　國　　94　　年　　12　　月　　30　　日
                  民事第一庭    法　官　翁世容
正本係照原本作成。
如不服本判決，應於收受送達後20日內向本院提出上訴書狀。
                                書記官　溫訓暖
中　　華　　民　　國　　95　　年　　1 　　月　　3 　　日
